最高法院刑事判決　　　　　　　　　 111年度台上字第3474號
上　訴　人　吳廣超




上列上訴人因加重詐欺等罪案件，不服臺灣高等法院臺南分院中
華民國111 年3 月22日第二審判決（111 年度金上訴字第44 號
，起訴案號：臺灣臺南地方檢察署110 年度偵字第1810、2209、
2474、2475、2476、2477號），提起上訴，本院判決如下：
    主  文
上訴駁回。
    理  由
一、按刑事訴訟法第377 條規定，提起第三審上訴，應以原判決
    違背法令為理由，係屬法定要件；而上訴第三審法院之案件
    ，是否以判決違背法令為上訴理由，應就上訴人之上訴理由
    書狀加以審查。如果上訴理由書狀並未具體指摘原判決不適
    用何種法則或如何適用不當，或所為指摘，顯與法律規定得
    為第三審上訴理由之違法情形不相適合時，均應認其上訴為
    不合法律上之程式，予以駁回。至於原判決究竟有無違法，
    與上訴是否以違法為理由，係屬二事。
二、本件原審經審理結果，認為上訴人吳廣超有如其所引用之第
    一審判決事實欄所載之犯罪事實，因而維持第一審關於上訴
    人部分所為，依想像競合犯，從重論處上訴人三人以上共同
    詐欺取財共6 罪罪刑及諭知沒收、追徵之判決，駁回上訴人
    在第二審之上訴，已詳敘調查、取捨證據之結果及憑以認定
    犯罪事實之心證理由。
三、上訴人上訴意旨略稱：上訴人因工作繁忙，且適逢姨丈往生
    ，家中忙於治喪，方忘記於原審審判期日到庭，孰料遭原審
    不待其陳述逕為判決，為此請求將原判決撤銷，發回原審重
    開審判程序，給予上訴人陳述意見及答辯之機會云云。
四、惟查：被告於刑事第二審程序，經合法傳喚，無正當之理由
    不到庭者，得不待其陳述，逕行判決，此為刑事訴訟法第37
    1 條所明定。該所謂無正當之理由不到庭，係指在社會通常
    觀念上，認為非正當之原因而不到庭者而言。又刑事判決之
    送達，依刑事訴訟法第62條所定，準用民事訴訟法第136 條
    第1項前段、第137條第1項及第138條第1項、第2項之規定，
    應於受送達人之住居所、事務所或營業所行之，倘送達於住
    居所、事務所或營業所不獲會晤應受送達人者，得將文書付
    與有辨別事理能力之同居人或受僱人；若不能送達於應受送
    達人之住居所、事務所或營業所或補充送達者，得將文書寄
    存送達地之自治或警察機關；寄存送達自寄存之日起，經10
    日發生效力。又刑事訴訟法第272條規定第1次審判期日之傳
    票，至遲應於7 日前送達；刑法第61條所列各罪之案件至遲
    應於5日前送達。茲查，原審民國111年3 月1日上午10 時20
    分審判期日之傳票，業於同年1 月18日送達至上訴人位於臺
    南市○區○○路0段000巷00號住所，因未獲會晤上訴人，亦
    不能將該傳票付與有辨別事理能力之同居人或受僱人，乃寄
    存於臺南市政府警察局第五分局公園派出所；原審另於同年
    1月25 日將上開審判期日之傳票，送達至上訴人所陳明之位
    於臺南市○○區○○路000巷00弄0000 號居所，因不獲會晤
    上訴人，已將該傳票付與有辨別事理能力之受僱人即社區管
    理員李建輝收受，此有各該審判期日傳票之送達證書在卷可
    佐（見原審卷第93、95頁），原審均已合法傳喚。上訴意旨
    徒以其工作繁忙及適逢姨丈往生之故，方於原審審判期日不
    到庭云云，衡情在社會通常觀念上，要難認為具有正當之理
    由，原審不待其陳述，逕行判決，尚非違法。上訴人上訴意
    旨對原審訴訟職權之適法行使，徒憑己見任意指摘為違法，
    並非適法之第三審上訴理由。揆之首揭規定及說明，本件上
    訴人之上訴為不合法律上之程式，應予駁回。
據上論結，應依刑事訴訟法第395條前段，判決如主文。
中    華    民    國   111    年    8     月    3     日
                  刑事第九庭審判長法  官  蔡  彩  貞  
                                  法  官  鄧  振  球  
                                  法  官  梁  宏  哲  
                                  法  官  蔡  廣  昇  
                                  法  官  周  盈  文  
本件正本證明與原本無異
                                  書記官
中    華    民    國   111    年    8     月    10    日